臺灣士林地方法院交通事件裁定　　　　 94年度交聲字第230號
原處分機關　臺北市交通事件裁決所
異　議　人
即受處分人　甲○○
上列異議人即受處分人因違反道路交通管理處罰條例案件，對於
臺北市交通事件裁決所民國94年3 月15日所為之處分（原處分案
號：北市裁二字第裁22－AD0000000 號、北市裁二字第裁22－AD
0000000 號），聲明異議，本院裁定如下：
    主  文
異議駁回。
    理  由
一、原處分意旨略以：異議人即受處分人甲○○駕駛其所有之車
    牌號碼JU2 －916 號重型機車於民國93年12月7 日8 時7 分
    及同年月日8 時15分許，分別在臺北市○○路○ 段、6 段經
    警舉發機車行駛禁行車道之違規，爰依違反道路交通管理處
    罰條例第45條第13款共處罰鍰新臺幣（下同）1,200 元整，
    並依同條例第63條第1 項第1 款規定，共記違規點數2 點。
二、異議意旨略以：異議人於93年12月7 日分別於上午8 時7 分
    及8 時15分承德路6 段尾及7 段頭，遭開立2 張機車行駛禁
    行車道之罰單，基於極短時間內被開立2 張罰單，對1 個薪
    水有限的小老百姓而言負擔甚重，實難心服，故聲請2 張罰
    單合併於1 張罰單，爰依法聲明異議等語。
三、按機器腳踏車行駛之車道及轉彎，應依標誌或標線之規定行
    駛，道路交通安全規則第99條第1 項前段定有明文。又汽車
    駕駛人（包括機器腳踏車），駕駛機器腳踏車，不在規定車
    道行駛者，處600 元以上1,800 元以下罰鍰；且汽車駕駛人
    有上開情形時，除依原條款處罰鍰外，並予記違規點數1 點
    之處分，道路交通管理處罰條例第3 條第8 款、第45條第13
    款、第63條第1 項第1 款亦分別定有明文。
四、經查：本件異議人即受處分人甲○○於93年12月7 日上午8
    時7 分，騎乘其所有車牌號碼JU2 ─916 號重型機車，沿臺
    北市○○路○ 段由北向南方向直行，因「機車行駛禁行車道
    」之違規，先經臺北市政府警察局北投分局執勤警員張成棟
    拍照取證。迨異議人甲○○繼續騎車沿承德路直行，於8 分
    鐘後即同日上午8 時15分，行經臺北市○○路○ 段時，又因
    「機車行駛禁行車道」之違規，為臺北市政府警察局北投分
    局執勤警員金江龍拍照取證。嗣經臺北市政府警察局北投分
    局執勤警員蔡坤佑依序分別檢視採證相片後，以車牌號碼
    JU2 ─916 號重型機車駕駛人有違反道路交通管理處罰條例
    第45條第13款之規定（舉發通知單贅引第1 項，應予更正）
    ，分別掣單，並分別以北市警交大字第AD0000000 號、北市
    警交大字第AD0000000 號舉發違反道路交通管理事件通知單
    逕行舉發等情，有上開舉發通知單各1 紙、舉發照片4 幀在
    卷可證，復為異議人所不爭執，異議人即受處分人甲○○就
    其騎駛所有之車牌號碼JU2 ─916 號重型機車於前揭時、地
    分別2 次經警舉發「機車行駛禁行車道」之違規事實，已堪
    認定。
五、異議人固辯以其係於同一路段違規，2 次採證時間相距8 分
    鐘，僅裁罰1 次即可云云，然按「一事不再罰」或「一事不
    二罰」原則，就行政制裁而言，係指違法行為人之同一違法
    行為，亦即其基於單一之決定，或自然意義下之單一行為，
    違反數個法律；其與通常複數之違反行政義務行為，係由於
    各別之決意或自然意義下之複數行為有別，不得以同一事實
    和同一依據，給予兩次以上行政處罰。反之，為達行政「合
    目的性」之要求，遇有數個違反行政義務之行為，應分別處
    罰，是倘行為人之違規行為可得評價為二行為，就各該行政
    義務違反行為各為裁處，尚不致認為逾越必要程度而與比例
    原則相違（司法院大法官解釋釋字第503 號解釋意旨暨曾華
    松大法官協同意見書意旨參照）。本件異議人即受處分人於
    承德路6 段、7 段，均在各該路段之「禁行機車」車道騎駛
    ，雖然違規時間（約間隔8 分鐘）、路段俱屬相近（6 段、
    7 段之別），然自道路交通管制觀點以言，同為承德路之不
    同路段，未必均必然有設「禁行機車」車道之必要，毋寧，
    主管機關係基於個別路段之交通狀況、藉「禁行機車」車道
    之設置以導引、分流車輛之必要性，決定是否劃設「禁行機
    車」之車道，分別在不同路段設定用路人不同之行政義務，
    以達個別路段管制車流之行政目的。從而，異議人本件違規
    事實，既在承德路之不同路段，固自異議人之觀點，或係本
    於「自始即騎駛禁行機車道」之意思，接續為之，惟自行政
    義務違反之角度以言，仍係2 個獨立違反行政義務之行為，
    而應各自處罰，是員警分別舉發其2 次各別獨立之「機車行
    駛禁行車道」之違規，即無違誤，異議人所辯連續開2 張罰
    單，請求合併1 張執行云云，顯係誤會，尚不足採。
六、綜上，原處分機關分別以北市裁二字第裁22－AD0000000 號
    裁決書，北市裁二字第裁22－AD0000000 號裁決書，均依據
    道路交通管理處罰條例第45條第13款（裁決書贅引第1 項，
    應予更正）、第63條第1 項第1 款之規定，各裁處罰鍰600
    元，並各記違規點數1 點之處分，即無違誤，量罰亦甚妥適
    ，應予維持，異議人之異議即無理由，自應予以駁回。
七、據上論斷，應依道路交通案件處理辦法第19條，裁定如主文
    。
中　　華　　民　　 國　　 94 　　年　 5 　月　　27　　日
                   交通法庭法  官  許辰舟
以上正本證明與原本無異
如不服本裁定應於送達後5日內向本院提出抗告狀
                            書記官  洪忠改
中　　華　　民　　國　　94　　年　　5 　　月　  27　　日
